【裁判字號】    99,台上,4381
【裁判日期】    990708
【裁判案由】    妨害自由等罪
【裁判全文】
最高法院刑事判決            九十九年度台上字第四三八一號
上  訴  人  甲○○
            乙○○原名徐莊城.
上列上訴人等因妨害自由等罪案件，不服台灣高等法院台中分院
中華民國九十七年九月十日第二審判決（九十七年度上訴字第一
一七六號，起訴案號：台灣南投地方法院檢察署九十五年度偵字
第五三六三號），提起上訴，本院判決如下：
    主  文
上訴駁回。
    理  由
一、剝奪人之行動自由部分：
按刑事訴訟法第三百七十七條規定：上訴於第三審法院，非以判
決違背法令為理由不得為之；是提起第三審上訴，應以原判決違
背法令為理由，係屬法定要件。如果上訴理由書狀並未依據卷內
訴訟資料具體指摘原判決不適用何種法則或如何適用不當；或所
指摘原判決違法情事，顯與法律規定得為第三審上訴理由之違法
情形不相適合；均應認其上訴為違背法律上之程式，予以駁回。
本件原判決維持第一審就上訴人甲○○、乙○○（原名徐莊城）
共同以非法方法剝奪人之行動自由部分所為之科刑判決，分別駁
回上訴人等就此部分在第二審之上訴（第一審另分別論處上訴人
等傷害、強制等罪部分，原判決撤銷第一審就乙○○傷害部分所
為之科刑判決，就此部分改判仍論處乙○○共同連續傷害人之身
體【累犯】罪刑【處有期徒刑一年，減為有期徒刑六月】，其餘
部分則分別駁回上訴人等就該等部分在第二審之上訴【甲○○剝
奪人之行動自由、傷害、強制三罪，應執行有期徒刑二年六月，
其中傷害、強制二罪部分，未據上訴均已確定；乙○○撤銷改判
之傷害罪，與駁回上訴之剝奪人之行動自由、強制二罪，應執行
有期徒刑二年】）。甲○○之上訴意旨略稱：（一）甲○○雖坦
承於事發當天較友人刁勝剛早到「七彩湖ＫＴＶ」，但並未叫刁
勝剛帶人前來，係因刁勝剛與友人跑錯包廂，以致與在Ａ３包廂
之客人發生衝突，此部分與甲○○毫無關係，甲○○反而是赴Ａ
３包廂勸架；而Ａ２包廂之客人，嗣又至Ａ１包廂喝酒同樂，依
當時狀況，甲○○根本不可能指揮他人圍店。原審就此未予釐清
，即逕認此後發生之一切事端，均與甲○○有關，自有未合；至
於本件事發期間，有人在「七彩湖ＫＴＶ」門口看守，禁止客人
及店內人員進出等情，雖經證人胡紋彰、許再明結證在卷，但該
等行為是否與甲○○有關﹖原判決未加查證，即遽認係甲○○指
揮一名不詳姓名之成年男子所為，自屬證據調查未盡。（二）事
發當時，在「七彩湖ＫＴＶ」之客人中與甲○○有關係者究有幾
人﹖渠等何以能剝奪陳建智等二十四人之行動自由達一小時之久
﹖甲○○等人究係以何方法剝奪被害人等之行動自由﹖究竟以何
方法禁止遭強迫集中於Ａ１包廂內之被害人等接聽電話或離開該
包廂﹖為何被害人等會如此容易就範﹖原判決俱未詳予說明，僅
執甲○○對彼等聲稱：自己在南投地區勢力龐大，為南投縣之「
冬瓜標」等語，遽為不利於甲○○之認定，顯與常理有違。乙○
○就原判決關於其剝奪人之行動自由部分之上訴意旨略稱：（一
）乙○○坦承於事發當時曾與陳建智發生口角進而互毆，惟事後
已與陳建智達成和解；至於剝奪人行動自由之行為，則非乙○○
所為。（二）乙○○罹患情感性精神病，在長期服藥中。（三）
認定不利於被告之事實，須依積極證據，苟積極證據不足為不利
於被告事實之認定時，即應為有利於被告之認定，更不必有何有
利之證據；又告訴人之告訴，係以使被告受刑事訴追為目的，是
其陳述是否與事實相符，仍應調查其他證據以資審認，有最高法
院三十年上字第八一六號、五十二年台上字第一三００號等判例
可資參照各等語。乙○○並提出行政院衛生署草屯療養院診斷證
明書影本及全民健康保險重大傷病免自行部分負擔證明卡影本各
乙份為證。
惟查：原判決依憑調查證據之結果並綜合卷內證據資料，認定上
訴人等分別有其事實欄所載之共同剝奪人之行動自由犯行，已於
理由內詳敘其調查證據之結果及取捨證據認定之理由，並就上訴
人等否認犯罪所持之各項辯解，認均非可採，以及證人胡紋彰在
第一審翻異前供另所為有利於上訴人等之證述暨證人刁勝剛於第
一審之證言，認俱非可執為有利於上訴人等認定之依據，分別予
以指駁或說明。復依憑調查證據之結果，說明援引作為判決基礎
之證據資料均具有證據能力所憑之理由（見原判決正本第四頁第
二七行至第六頁第九行）。另又綜合卷內證據資料，說明認定上
訴人等與其餘十名男子間，就本件剝奪人之行動自由行為（含為
此高度行為所吸收之部分強制犯行），有犯意聯絡或行為分擔所
憑之證據及其理由（見原判決正本第七頁第二行至第十四頁第十
七行）。從形式上觀察，原判決並無理由矛盾、採證違背經驗法
則、認定事實不憑證據、證據調查未盡及僅以告訴人之指訴，作
為判決上訴人等有罪之唯一證據等違背法令之情形。甲○○上訴
意旨（一）、（二），乙○○上訴意旨（一）、（三）均置原判
決事實欄明確認定及理由內已詳予說明之事項於不顧，或仍分別
執原判決已詳予敘明不足採信之渠等否認犯罪辯解，就事實審法
院採證認事及證據證明力自由判斷職權之合法行使，再為單純事
實上爭執；或任以與本件情況顯屬不同之本院三十年上字第八一
六號、五十二年台上字第一三００號等判例意旨，指摘原判決違
法；均不足以辨識原判決關於剝奪人之行動自由部分已具備違背
法令之形式要件。上訴人等之上訴，均屬違背法律上之程式，俱
予駁回。又本院為法律審，乙○○上訴意旨（二）及所提出之行
政院衛生署草屯療養院診斷證明書影本及全民健康保險重大傷病
免自行部分負擔證明卡影本各乙份，均無從斟酌，附為指明。
二、乙○○傷害、強制等部分：
按上訴得對於判決之一部為之，未聲明為一部者，視為全部上訴
，刑事訴訟法第三百四十八條第一項定有明文。乙○○於上訴狀
內並未聲明僅對原判決關於其剝奪人之行動自由部分聲明上訴，
應視為對原判決關於其傷害、強制等部分，亦提起上訴。又最重
本刑為三年以下有期徒刑、拘役或專科罰金之罪，經第二審判決
者，不得上訴於第三審法院，復為刑事訴訟法第三百七十六條第
一款所明定。查乙○○傷害及強制等部分，第一審係分別依刑法
第二百七十七條第一項及同法第三百零四條第一項等規定，論乙
○○以共同連續傷害人之身體及共同以強暴妨害人行使權利等罪
名，乙○○就此等部分提起上訴，原審乃撤銷第一審判決關於乙
○○傷害部分，改判仍論處乙○○共同連續傷害人之身體（累犯
）罪刑，就乙○○共同以強暴妨害人行使權利部分，則駁回乙○
○就該部分在第二審之上訴。經查刑法第二百七十七條第一項之
傷害罪，其法定本刑為三年以下有期徒刑、拘役或一千元以下罰
金，同法第三百零四條第一項之以強暴、脅迫使人行無義務之事
或妨害人行使權利罪之法定本刑為三年以下有期徒刑、拘役或三
百元以下罰金，均屬刑事訴訟法第三百七十六條第一款之案件，
此等部分既經第二審判決，自均不得上訴於第三審法院，乙○○
竟就此等部分提起上訴，應認此等部分之上訴，違背法律上之程
式，皆予駁回。
據上論結，應依刑事訴訟法第三百九十五條前段，判決如主文。
中    華    民    國  九十九  年    七    月    八    日
                      最高法院刑事第七庭
                          審判長法官  林  永  茂
                                法官  蘇  振  堂
                                法官  蕭  仰  歸
                                法官  林  立  華
                                法官  徐  昌  錦
本件正本證明與原本無異
                                      書  記  官
中    華    民    國  九十九  年    七    月   十六   日
                                                      V

司法院資訊處製作；財團法人民間司法改革基金會備份。
